臺灣臺中地方法院刑事判決　　　　　　　96年度易字第1845號
公　訴　人　臺灣臺中地方法院檢察署檢察官
被　　　告　甲○○
　　　　　　　　　　（現暫於臺灣臺中監獄執行中）
上列被告因竊盜案件，經檢察官提起公訴（95年度偵字第15296
號），本院判決如下：
    主  文
甲○○犯攜帶兇器竊盜罪，累犯，處有期徒刑壹年。
    事  實
甲○○於民國95年4 月28日下午6 時許，與真實姓名年籍不詳之
成年男子3 人，共同基於犯意聯絡，至乙○○位於臺中縣新社鄉
○○村○○○段地號403 號檳榔園，持客觀上足以對人之生命、
身體安全構成威脅且具有危險性可供兇器使用之檳榔刀1 支，竊
取乙○○所種植之檳榔菁仔約35,000顆得逞，經乙○○發覺，先
將甲○○所有停放在現場之車號LY-1552 號自用小客車車輪剌破
後，邀同鄰近友人一同前往逮捕，為甲○○及其同夥3 人查覺，
欲駕車逃離現場，因上開車輛輪胎已遭剌破無法駛離，甲○○遂
下車逃離現場。嗣為警在上址扣得上開車號LY-1552 號自用小客
車1 部及檳榔刀1 支。
    理  由
一、認定犯罪事實所憑之證據及理由
  (一)上開犯罪事實業據證人即被害人乙○○於警詢及偵查中指證
    甚詳，並有在現場查獲之檳榔刀1 支扣案可資佐證，及檳榔
    菁仔35,000顆之贓物認領保管單1 張、現場相片6 張、現場
    圖1 張在卷可稽。
  (二)車號LY-1552 號之所有人係被告甲○○，此為被告所不否認
    ，並有該車行車執照影本1 張在卷可佐。且證人即臺中縣警
    察局東勢分局福中派出所警員高宏明於偵查中結證稱：伊於
    95 年4月29日根據車號LY-1552 號查詢車主為被告，再詢線
    查到被告的電話號碼為0000000000，伊打電話給被告時，被
    告沒有接聽就掛掉，伊又打電話到當地派出所詢問被告家裡
    的電話，打電話到被告家時，被告的大嫂說甲○○未住在該
    處，又告訴伊000-000000號電話，伊於95年5 月5 日撥打該
    電話，是被告的太太接聽，伊請被告的太太轉告，但後來都
    是被告的太太跟伊聯絡，被告均未跟伊聯絡。當初伊是跟被
    告的太太說有案件要被告到派出所說明，並沒有說到底是什
    麼事情，也沒有說車子的下落，隔幾天之後，被告的太太有
    打電話給伊，說她問被告車子的下落時，被告就說車子現在
    扣在派出所，事實上當時車子還在案發現場附近，並沒有拖
    到派出所，伊再問偵查隊是否要拖回派出所，偵查隊叫伊先
    拖回派出所。之後被告都沒有跟伊聯絡，伊打電話給被告，
    有打通，被告也都不接，後來就乾脆關機。這件案子結束後
    伊又打電話給被告的太太說可以來將車子拖回去，後來就有
    拖車公司的人過來，伊為了確認被告是否有請拖車公司來拖
    車子，就打電話給被告，這時被告就有接電話了，被告說他
    有請拖車公司的人來拖車子。在伊聯絡被告之前，該車都沒
    有報失竊等語。由證人高宏明之證述可知：
  1.車號LY-1552 號汽車於95年4 月28日即已脫離被告管領，至
    95年5 月5 日證人與被告之妻聯絡為止，長達7 日期間，被
    告均未報警處理，倘非被告明知該車之下落，豈有不報警協
    尋之可能。
  2.證人高宏明多次撥打電話給被告，惟被告均不接聽，亦不與
    證人高宏明聯絡，且於該車尚留在現場，未被拖到派出所時
    ，被告即向其妻表示該車在派出所，足證被告確有於上開時
    、地竊取檳榔之犯行，否則其豈會自行推測該車係在派出所
    ，且又未積極尋回該車，反而一再逃避證人高宏明之聯絡追
    查，被告該等行止，顯係畏罪情虛所致。
  (三)綜上所述，被告竊盜之犯行事證甚為明確，堪以認定。
二、對被告辯解之判斷：
  (一)被告矢口否認有竊盜犯行，於偵查中先辯稱: 該車車主是伊
    本人，平常由伊使用，剛買3 、4 個月，最近曾借朋友周逢
    春使用，是在剛買不久就陸續借了周逢春2 次，但都只使用
    半天就馬上還伊，大約1 、2 個月前，也有載友人蘇清松去
    埔里，回程時車子在天冷與埔里路段之間壞掉，後來就委託
    友人徐鴻杰幫伊把車子拖回，伊就直接搭便車回家，當天晚
    上5 、6 點徐鴻杰跟伊說車子找不到，車子遺失第2 天臺中
    縣警察局東勢分局福中派出所警員就通知伊找到車子的云云
    ; 復辯以：車子不見的時間伊不知道，伊車子是當天下午1
    、2 點壞掉，第2 天伊在採竹筍，老婆就告訴伊說警察打電
    話說車子在福中派出所，叫伊去牽，車子是在遺失後第2天
    警察打電話來說車子找到了，叫伊過去領，車子在天冷壞掉
    時，當時第1 次打徐鴻杰家裡電話，是徐鴻杰老婆接的，有
    交代說車子壞掉了，請徐鴻杰跟伊聯絡，第2 次不知道是徐
    鴻杰打給伊或伊打給徐鴻杰，請徐鴻杰去幫伊拖車回來，伊
    就先離開，並沿途走下來，在半路上就跟不認識的阿伯攔車
    ，至東勢時再坐公車回大湖云云。
  (二)被告前後所辯不一，已非無疑；且依證人高宏明上開證述，
    證人自95年4 月29日開始聯絡被告，至95年5 月5 日始聯絡
    到被告之妻，此亦有臺中縣警察局東勢分局福中派出所公務
    電話紀錄簿影本在卷可佐，足證被告辯稱：車子是在遺失後
    第2 天警察打電話來說車子找到了，叫伊過去領云云，與事
    實不符。
  (三)證人徐鴻杰雖證稱: 大約在95年5 、6 月或6 、7 月左右，
    確切時間不清楚了，只記得當時天氣很熱，被告將車開到天
    冷的路上，就告知伊說車子壞在路上，就開車子要把被告的
    車子吊回來，但到天冷時，找了30至40分鐘就是找不到被告
    的車子，打手機也找不到人，所以伊就回來了，後來這台車
    如何找到就不清楚了等語，惟證人徐鴻杰對於被告上開車輛
    失竊時間並無法確定，而依被告上開所辯亦與常情及證人高
    宏明所證顯有不符，足認被告係將其某次請徐鴻杰幫忙處理
    車輛時之經驗加以混淆，而供為脫罪之辯詞，其所辯不足採
    信。
三、論罪科刑之理由
  (一)檳榔刀係用以割取檳榔，其刀刃鋒利，客觀上足以對人之生
    命、身體安全構成威脅，具有危險性，可供作兇器使用，核
    被告所為，係犯刑法第321 條第1 項第3 款之攜帶兇器竊盜
    罪。
  (二)被告與其餘3 名不詳姓名之成年男子間有犯意之聯絡，行為
    之分擔，為共同正犯。
  (三)被告行為後，刑法業於94年1 月7 日修正，同年2 月2 日公
    布，於95年7 月1 日施行。修正後新法第2 條第1 項規定：
    「行為後法律有變更者，適用行為時之法律。但行為後之法
    律有利於行為人者，適用最有利於行為人之法律。」，其目
    的係為與刑法第1 條規定之罪刑法定主義契合，貫徹法律禁
    止溯及既往原則之精神，乃修正為「適用行為時之法律」，
    並兼採有利行為人之立場，採「從舊從輕」原則。惟該條係
    規範行為後法律變更所生新舊法律比較適用之準據法，於新
    法施行後，應逕適用新法第2 條第1 項之規定，為「從舊從
    輕」之比較。並應就罪刑有關之共犯、未遂犯、想像競合犯
    、牽連犯、連續犯、結合犯，以及累犯加重、自首減輕暨其
    他法定加減原因與加減例等一切情形，綜其全部罪刑之結果
    而為比較（最高法院95年第8 次刑事庭會議決議參照）。被
    告前曾犯竊盜罪及因違反森林法案件，經法院分別判處有期
    徒刑4 月、6 月，經裁定應執行有期徒刑9 月確定，於93年
    12月20日假釋縮刑期滿執行完畢，有臺灣高等法院被告前案
    紀錄表1 份附卷可稽，被告於5 年以內再故意犯本件有期徒
    刑以上之罪，不論依修正前之刑法第47條，或修正後之刑法
    第47條第1 項之規定，均構成累犯，對被告而言並無有利或
    不利之情形，自不生新舊法比較之問題，應逕依修正前之刑
    法第47條，論以累犯，並加重其刑。
  (四)審酌被告犯罪之動機、目的、手段，犯罪所生之危害不小，
    犯罪後猶設詞飾卸，毫無悔意之態度等一切情狀，量處如主
    文所示之刑。
  (五)扣案之破壞剪1 支係在被告車輛之後車廂查扣，並無證據可
    證明係被告用以竊取檳榔之工具，起訴書認該破壞剪亦係被
    告犯本罪之工具，應有誤會。又被告否認扣案之檳榔刀1 支
    係其所有，且又無證據可資證明該檳榔刀係被告或共犯所有
    之物，爰不予宣告沒收，均併此敘明。
四、適用之法律
  (一)刑事訴訟法第299條第1項前段。
  (二)刑法第28條、第321 條第1 項第3 款、（修正前）第47條。
中　　華　　民　　國　　96　　年　　5 　　月　　14　　日
                刑事第八庭   法  官  陳慧珊
上正本證明與原本無異。
如不服本判決，應於判決送達後10日內向本院提出上訴狀（應附
繕本），上訴於臺灣高等法院臺中分院。
                             書記官  施玉卿
中　　華　　民　　國　　96　　年　　5 　　月　　14　　日
【附錄本案論罪科刑法條】
刑法第321條第1項第3款：
犯竊盜罪而有左列情形之一者，處 6 月以上、 5 年以下有期徒
刑：
三、攜帶兇器而犯之者。
